臺灣臺中地方法院民事判決  
111年度訴字第1119號
原      告  余長峯
被      告  陳永仁

上開當事人間給付買賣價金事件，本院於民國111年7月20日言詞
辯論終結，判決如下：
    主　　文
被告應給付原告新臺幣107萬元，及自民國110年12月17日起至清
償日止，按週年利率百分之5計算之利息。
訴訟費用由被告負擔。
本判決於原告以新臺幣36萬元為被告供擔保後得假執行。
    事實及理由
壹、程序方面：
　　按訴狀送達後，原告不得將原訴變更或追加他訴。但擴張或
    減縮應受判決事項之聲明者，不在此限，民事訴訟法第255
    條第1項第3款定有明文。查原告起訴聲明求為判決：被告應
    給付原告新臺幣（下同）103萬元，及自起訴狀繕本送達被
    告翌日起至清償日止，按週年利率百分之5計算之利息，其
    後將本金部分變更為107萬元，核屬擴張應受判決事項之聲
    明，依法尚無不合。
貳、兩造之陳述　　　
一、原告主張：被告於民國108年5月28日，在臺中市○○區○○路0
    段000號，向原告購買古董字畫、藝術品等共237件，約定以
    總價130萬元出賣予原告（下稱系爭買賣契約），原告已將
    物品全數交付予被告，但被告僅支付定金23萬元，剩餘107
    萬元尚未給付，故依據兩造間之買賣契約約定及民法第367
    條之規定請求被告給付剩餘尾款等語，起訴聲明求為判決：
    1.被告應給付原告107萬元，及自起訴狀繕本送達被告翌日
    起至清償日止，按週年利率百分之5計算之利息。2.願供擔
    保請准宣告假執行。
二、被告抗辯：伊與原告確實有簽立系爭買賣契約，買賣標的確
    實是237件貨品，原告確實交付237件貨品予伊保管，但雙方
    實際上不是買賣，是因原告陸陸續續向伊借錢，並積欠伊投
    資汽車節油線之投資款10萬元，合計27萬元，沒辦法還錢，
    又要去大陸發展，故寫系爭買賣契約書取信其母親，表示其
    已將物品出賣，且伊會給付原告金額，然實際上僅是將物品
    交付被告保管，等原告有錢再還伊錢等語置辯，答辯聲明求
    為判決：原告之訴駁回。
參、得心證之理由：
一、查原告主張被告於108年5月28日，在臺中市○○區○○路0段000
    號，向原告購買古董字畫、藝術品等共237件，約定以總價1
    30萬元出賣予原告，原告已將物品全數交付予被告等情，提
    出兩造所簽立之買賣契約書為證（見本院中司調卷第17頁）
    ，被告自認與原告簽立系爭買賣契約書及收受原告交付之23
    7件物品等語（見本院卷第56頁），可信原告上開部分之主
    張為真正。至於原告對於被告交付237件物品乙節，已自認
    在先，然事後又稱237件並未點交，237件是原告單方面所說
    等語，顯有撤銷自認之意思，然查，兩造所簽立之系爭買賣
    契約亦僅記載：「本人余長峯所有之古董，瓷器，銅器，字
    畫等藝術品，共2百3拾餘件」等語，其數量與原告主張之23
    7件相近，被告事後欲撤銷自認，依民事訴訟法第279條第3
    項之規定，除別有規定外，以自認人能證明與事實不符或經
    他造同意者，始得為之，則被告對於其收受之物品非237件
    並非事實，自應提出相當之證明，或原告同意為限，然被告
    未能提出其自認與事實不符，或原告同意之證明，其事後所
    為之撤銷自認，自難認為有據。
二、按民事訴訟法第277條規定，當事人主張有利於己之事實者
    ，就其事實有舉證之責任。但法律別有規定，或依其情形顯
    失公平者，不在此限。查兩造既然簽立系爭買賣契約，被告
    抗辯其與原告簽立之系爭買賣契約書係虛偽，實際上僅供取
    信原告母親之用等情，為原告所否認，則被告就兩造簽立系
    爭買賣契約係屬通謀虛偽意思表示之有利主張，依上開條文
    之規定，自應由被告負舉證責任。惟被告對上開主張僅空言
    辯稱係為取信原告母親而簽立系爭買賣契約書等語，並未提
    出相關事證以證明兩造間有何通謀之情事，且被告卻抗辯稱
    ：其將其中一個碗（其後改稱盤子，詳後述），原告交付時
    說可值200萬元以上，事後其拿給友人看，僅稱不值20萬元
    ，足見原告詐騙被告等語（見本院卷第56至57頁），及陳稱
    ：後來有些字畫破損得很嚴重，我已經把它丟掉了，這是簽
    完契約過半年後所發生的事實，原告找朋友到我家那天，是
    就少了這些破破爛爛的字畫，這些都是仿照的，沒有價值，
    我已經丟掉等語（見本院卷第57至58頁），果若原告交付被
    告之物品僅係單純交付被告保管，而非買賣，被告亦僅需保
    管該等物品為已足，其並無出賣該物品之必要，何來詢問出
    賣價格多寡，及質疑原告交付之物品有詐騙之說？且原告既
    受託保管物品，本需善盡其保管責任即可，何來自覺物品無
    價值，擅自丟棄之理？反而從被告所辯內容，可推知兩造間
    有買賣事實存在，尚難認為兩造間所簽訂之買賣契約為通謀
    虛偽意思表示。
三、又被告抗辯其清償之金額為30萬元，其內容包含原告積欠投
    資汽車節油線款項10萬元，及原告陸續向被告分別借款5萬
    元、8萬元及7萬元三筆款項，原告就其確有積欠被告汽車節
    油線投資款10萬元部分雖不爭執，然向被告借款僅就13萬元
    部分（一次3萬元及另一次10萬元）不爭執，超出13萬元則
    否認之，而就原告向被告借款13萬元部分既為原告所不爭執
    ，此部分自可採為有利被告之認定，然就超出13萬元部分，
    既經原告否認，被告就此有利事實，自應負舉證責任，然被
    告就此有利事實，卻未能具體舉證以實其說，其抗辯其清償
    金額高達30萬元云云，自難採信，而就原告所主張之僅清償
    23萬元部分，較為可採。
四、末按給付有確定期限者，債務人自期限屆滿時起，負遲延責
    任。給付無確定期限者，債務人於債權人得請求給付時，經
    其催告而未為給付，自受催告時起，負遲延責任。其經債權
    人起訴而送達訴狀，或依督促程序送達支付命令，或為其他
    相類之行為者，與催告有同一之效力，民法第229條第1項、
    第2項定有明文。又遲延之債務，以支付金錢為標的者，債
    權人得請求依法定利率計算之遲延利息。但約定利率較高者
    ，仍從其約定利率。應付利息之債務，其利率未經約定，亦
    無法律可據者，週年利率為百分之5，民法第233條第1項、
    第203條亦有明文。又查，兩造契約約定定金為30萬元，剩
    餘100萬元於108年6月30日付清（見中司調卷第17頁），是
    關於100萬元核屬確定期限之給付，被告未於上開給付日為
    給付，自應負遲延給付責任，而關於30萬元部分，被告已清
    償23萬元，尚餘7萬元未清償，此部分則屬未約定期限之債
    ，是原告本件起訴而於110年12月6日寄存於被告戶籍所在地
    ，是於同年月16日生效，被告迄未給付，自當應負遲延責任
    。是原告就上開二部分均請求自民事起訴狀繕本送達被告翌
    日即同年12月17日起，按週年利率百分之5計算之法定遲延
    利息，自無不可。
五、綜上所述，原告依據兩造間買賣契約之法律關係及民法第36
    7條之規定，請求被告給付剩餘尾款107萬元（即130萬元-23
    萬元=107萬元），及自110年12月17日起至清償日止，按週
    年利率百分之5計算之利息，為有理由，應予准許。　
六、原告陳明願供擔保以代釋明，聲請宣告假執行，經核並無不
    合，爰酌定相當之擔保金額宣告之。　　　
七、至於被告欲聲請傳喚證人即曾鑑定原告所交付之物品中之一
    個盤子之人，欲證明該盤子價值未達200萬元，進而推認原
    告施用詐術等語，惟查，原告出售系爭買賣契約之標的予被
    告，其中一個盤子係經原告送請中興動產鑑價有限公司（負
    責人楊淑銘）為鑑定，亦經被告提出鑑定證明書照片及盤子
    之照片各一幀為證（見本院卷第75頁），原告亦自陳其確實
    於鑑定後告知被告該盤子可值1至2百萬元，只要對方願意買
    ，你可以賣到這個價格等語（見本院卷第57頁、73頁），足
    見原告並不否認曾告知被告該盤子價值可達1至200萬元無誤
    ，但須對方同意購買，然原告出售予被告之盤子實際上是否
    可以出售達200萬元，涉及買受人之意願，故原告當時業已
    提及需對方願意購買等語。況且，原告出售予被告之產品並
    非僅上開單一物品，尚有其他236件物品，且出售總金額僅1
    30萬元，縱使原告實際出售盤子所得未達200萬元，僅不到2
    0萬元，亦難推認原告出售系爭物品係施用詐術。況原告確
    已提及需買受人有意願之要件，並非保證出售價格一定可達
    200萬元，是本件縱使傳訊當時鑑定該盤子之人到庭證明系
    爭盤子價值未達200萬元，亦難認為被告有施用詐術，是被
    告之聲請尚無調查必要，其聲請傳喚證人，自難准許，附此
    敘明。
八、本件事證已經明確，兩造其餘主張舉證及攻擊防禦方法，核
    與判決結果不生影響，故不一一論述。　　
肆、據上結論：原告之訴為有理由，依民事訴訟法第78條、第39
    0條第2項，判決如主文。
中　　華　　民　　國　　111 　年　　7 　　月　　27　　日
                  民事第一庭  法  官  許石慶
右正本證明與原本無異。
如不服本判決，應於判決送達後20日內向本院提出上訴狀 (須附
繕本)。如委任律師提起上訴者，應一併繳納上訴審裁判費。
中　　華　　民　　國　　111 　年　　7 　　月　　27　　日
                             書記官  陳其良